【裁判字號】    97,簡,41
【裁判日期】    970508
【裁判案由】    兒童及少年福利法
【裁判全文】
臺中高等行政法院判決
                                     97年度簡字第00041號
原      告  甲○○
被      告  彰化縣政府
代  表  人  乙○○
訴訟代理人  丙○○
上列當事人間因兒童及少年福利法事件，原告不服內政部中華民
國97年1月29日台內訴字第0970021167號訴願決定，提起行政訴
訟。本院判決如下︰
    主  文
原告之訴駁回。
訴訟費用由原告負擔。
    事  實
甲、事實概要：緣原告為位於彰化縣彰化市○○路○段618號「御
    花園精品禮品店」（店招：御花園情趣）負責人，經彰化縣
    警察局彰化分局於民國95年7月28日20時30分許於該址臨檢
    查獲未滿18歲之謝姓少女（80年7月生）進入該店向原告購
    買保險套。經該局函移被告辦理，被告乃以原告違反兒童及
    少年福利法第28條第3項規定，依同法第56條第2項規定，裁
    處原告罰鍰新台幣（下同）2萬元。原告不服，提起訴願遞
    遭駁回，遂提起本件行政訴訟。
乙、兩造聲明：
一、原告聲明求為判決：原處分及訴願決定均撤銷。
二、被告聲明求為判決：原告之訴駁回。
丙、兩造之陳述：
壹、原告起訴意旨略以：
一、原告於謝姓少女進入店內時，即已詢問其是否年滿18歲，該
    少女不答，僅稱欲購買保險套，此時距其進店時間約40秒。
    嗣3名男子進入店內，原告轉而招呼該3位客人，惟該3人僅
    於店內貨架上探看。而當原告回頭詢問謝姓少女是否滿18歲
    時，該3名男子隨即出示證件表明其為警察，並詢問謝姓少
    女幾年次、是否滿18歲，緊接著有2位制服警察衝入店內大
    喊「臨檢」，並四處拍照，整個過程歷時2分鐘，原告根本
    無時間處理謝姓少女之部分。因謝姓少女回答其為80年次，
    警察隨即指責原告讓未滿18歲之少年進入店內違反兒童及少
    年福利法。
二、兒童及少年福利法28條第1項規定所謂「出入」，係指「逗
    留、停留」之意，須於該等場所觀看或參加遊戲，耳濡目染
    方會危害身心健康，如僅為問路或誤入片刻，尚不足以危害
    身心健康。原告所經營者為內衣、醫療器材及保險套情趣用
    品等，雖93年間經內政部明訂為色情場所，惟原告皆將醫療
    器材、保險套擺放於靠門邊之貨架上，已盡善意管理人之責
    ，且店門口掛有未滿18歲不得進入之標示。當謝姓少女進店
    第一時間即詢問其是否滿18歲，因未獲肯定回答，因而不賣
    予保險套。由上述事實可證原告絕無放任未滿18歲少年出入
    本店，謝姓少女僅站在擺放醫療器材及保險套之貨架前，因
    未滿18歲而拒絕交易。況內政部93年間始列情趣店為色情行
    業，姑不論其政策是否適當，然此項規定迄今未通知業者，
    使業者因不知法令而誤蹈法令。
貳、被告答辯意旨略以：原告經營「御花園情趣精品店」販賣情
    趣用品，為足以妨害兒童及青少年身心健康之場所，彰化縣
    警察局彰化分局於95年7月28日查獲原告放任未滿18歲之謝
    姓少女進入該店，此有該分局調查筆錄影本、現場採證照片
    2 張在卷可稽，且據原告於警方詢問時表示謝姓少女告知原
    告要購買保險套等語，足見原告放任未滿18歲之少年進入妨
    害其身心健康之場所，違規事實洵屬明確，已違反兒童及少
    年福利法第28條第3項規定，被告依同法第56條第2項規定，
    裁處原告罰鍰2萬元，並無違誤。原告雖主張「絕無放任未
    滿18歲少年出入本店，僅站在擺保險套及醫療器材之貨架前
    ，因未滿18歲拒絕交易。」等語，惟依同法第28條第3項規
    定，經營危害少年身心健康場所之負責人及從業人員，應拒
    絕少年進入，謝姓少女未滿18歲既為原告所明知，其未拒絕
    謝姓少女進入該店，即已該當違法之構成要件，自不得以未
    完成交易冀求免責。
    理  由
一、按「兒童及少年不得出入酒家、特種咖啡茶室、限制級電子
    遊戲場及其他涉及賭博、色情、暴力等經主管機關認定足以
    危害其身心健康之場所。」、「第1項場所之負責人及從業
    人員應拒絕兒童及少年進入。」、「違反第28條第3項規定
    者，處新臺幣2萬元以上10萬元以下罰鍰，並公告場所負責
    人姓名。」分別為兒童及少年福利法第28條第1項、第3項及
    第56條第2項所明定。又「一茲規定成人用品零售業（情趣
    商店）為兒童及少年福利法第28條第1項所稱涉及賭博、色
    情、暴力等經主管機關認定足以危害其身心健康之場所，父
    母、監護人或其他實際照顧兒童及少年之人，應禁止兒童及
    少年出入成人用品零售業（情趣商店），成人用品零售業（
    情趣商店）之負責人及從業人員應拒絕兒童及少年進入。二
    成人用品零售業（情趣商店）負責人應於場所入口明顯處，
    張貼禁止未滿18歲之兒童及少年進入之標誌。如對顧客之年
    齡有懷疑時，應請其出示身分證明；無身分證明或不出示證
    明者，應拒絕其進入。」內政部93年9月30日台內童字第093
    0093698號令亦有明文。
二、本件原告為位於彰化縣彰化市○○路○段618號「御花園精品
    禮品店」（店招：御花園情趣）負責人，經彰化縣警察局彰
    化分局於95年7月28日20時30分許於該址臨檢查獲未滿18 歲
    之謝姓少女（80年7月生）進入該店向原告購買保險套。經
    該局函移被告辦理，被告乃以原告違反兒童及少年福利法第
    28條第3項規定，依同法第56條第2項規定，裁處原告罰鍰2
    萬元。原告不服，循序提起行政訴訟。
三、原告訴稱：原告於謝姓少女進入店內時，即已詢問其是否年
    滿18歲，該少女不答，僅稱欲購買保險套，未幾，3名男子
    進入店內，原告轉而招呼該3位客人，而當原告回頭詢問謝
    姓少女是否滿18歲時，該3名男子隨即出示證件表明其為警
    察，並詢問謝姓少女幾年次、是否滿18 歲，過程歷時2分鐘
    ，致原告無時處理謝姓少女之部分。又兒童及少年福利法28
    條第1項規定所謂「出入」，係指「逗留、停留」之意，如
    僅為問路或誤入片刻，尚不足以危害身心健康。原告所經營
    者為內衣、醫療器材及保險套情趣用品等，皆將醫療器材、
    保險套擺放於靠門邊之貨架上，已盡善意管理人之責，且店
    門口掛有未滿18歲不得進入之標示。當謝姓少女進店第一時
    間即詢問其是否滿18歲，因未獲肯定回答，因而不賣予保險
    套。原告絕無放任未滿18歲少年出入本店，況內政部93年間
    始列情趣店為色情行業，姑不論其政策是否適當，然此項規
    定迄今未通知業者，使業者因不知法令而誤蹈法令。
四、經查，原告於警訊中承稱其為「御花園情趣精品店」之負責
    人，販賣情趣用品(本院卷34頁），按成人用品零售業（情
    趣商店）係足以危害兒童及少年身心健康之場所，此經主管
    機關內政部93年9月30日台內童字第093 0093698號頒令在案
    ，是該店家為兒童及少年福利法第28條第1項規定之經主管
    機關認定足以危害其身心健康之場所。原告自應於該店家場
    所入口明顯處，張貼禁止未滿18歲之兒童及少年進入之標誌
    ；如對顧客之年齡有懷疑時，應請其出示身分證明；無身分
    證明或不出示證明者，應拒絕其進入。另彰化縣警察局彰化
    分局於95年7月28日查獲原告放任未滿18歲之謝姓少女（名
    字及年籍附本院卷警訊筆錄）進入該店，謝姓少女於警訊稱
    原告未向其查證出生日期或身份，其進入店內要購買保險套
    ，但老闆（即原告）即向其推銷跳跳蛋與使用方法及功能等
    語(同卷52頁），並有現場照片2張在卷可稽（同卷37頁）。
五、至原告稱當時詢問謝姓少女是否滿18歲時，未及要求查看證
    件，隨後進入店內之3名警員即詢問謝姓少女幾年次並為本
    件之查獲乙節。惟查，原告稱其當時有詢問謝姓少女是否滿
    18歲，顯示其對顧客之年齡有所懷疑，縱使謝姓少女未予回
    答，原告自應要求其出示身分證明，如無身分證明或拒絕出
    示證明，應拒絕其進入，且原告於警訊筆錄稱其未向謝姓少
    女要求看證件，該少女告知原告要購買保險套並詢問價錢(
    同卷35頁），足認原告未向該少女查證年齡，而放任其進入
    店內選購物品及詢價後，店內之3名警員觀見此情，認事證
    明確，再予查獲，原告上開主張，難謂可採。再者，原告所
    販售之物品，與男女之性行為有關，屬成人用品零售業（情
    趣商店），兒童及少年之身體及心智發展尚未成熟，兒童及
    少年如進入該場所，足以危害身心及健康，此為一般常人所
    能得知，況原告為該行業之負責人，衡情更知之甚詳，又主
    管機關內政部93年9月30日台內童字第0930093698號頒令亦
    有數年之久，且依上開照片所示，該店亦貼有「禁止18歲進
    入」之警示，本件原告縱非故意，亦難辭過失之責，自不得
    稱其因不知法令誤蹈法令，而主張免罰。
六、綜上所陳，本件原告主張各節，均無可取，被告以原告違反
    兒童及少年福利法第28條第3項規定，依同法第56條第2項規
    定，裁處原告罰鍰最低額2萬元，依上開規定及說明，並無
    違誤，訴願決定予以維持，亦無不合，原告起訴請求撤銷原
    處分及訴願決定，非有理由，應予駁回。另本件依兩造到庭
    所述各節及卷內資料其事證已臻明確，本院亦認無經言詞辯
    論之必要，爰不經言詞辯論而判決之，均併予敘明。
據上論結，本件原告之訴為無理由，爰依行政訴訟法第233條第1
項、第236條、第195條第1項後段、第98條第1項前段，判決如主
文。
中    華    民    國    97    年    5     月    8     日
              臺中高等行政法院第四庭
                              法  官  許  武  峰
以上正本證明與原本無異。
如不服本判決，應於判決送達後20日內，以本訴訟事件所涉及之
法律見解具有原則性者，始得向本院提出上訴狀並表明上訴理由
，經最高行政法院許可，否則不得上訴；如於本判決宣示後送達
前提起上訴者，應於判決送達後20日內補提上訴理由書（均應依
對造人數提出繕本）。
中    華    民    國    97    年    5     月    8     日
                              書記官  莊  啟  明


司法院資訊處製作；財團法人民間司法改革基金會備份。
